【裁判字號】    97,訴,2753
【裁判日期】    980430
【裁判案由】    虛報進口貨物產地
【裁判全文】
臺北高等行政法院判決
                                      97年度訴字第2753號
                              .
原      告  鑫念有限公司
代  表  人  甲○○
訴訟代理人  簡燦賢  律師
            吳秋樵  律師
被      告  財政部基隆關稅局
代  表  人  呂財益（局長）住同上
訴訟代理人  丙○○
            乙○○
            丁○○
上列當事人間因虛報進口貨物產地事件，原告不服財政部中華民
國97年9月15日台財訴字第09700294000號訴願決定，提起行政訴
訟。本院判決如下：
    主  文
原告之訴駁回。
訴訟費用由原告負擔。
    事  實
一、事實概要：
    緣原告委由勝發報關股份有限公司（下稱勝發公司）於民國
    （下同）96年5 月2 日向被告報運進口韓國產製CUT-OFF
    WHEEL FOR METAL （金屬砂輪切割片）乙批（進口報單號碼
    ：第AA/96/1854/004 4號，下稱系爭貨物），歸列貨品分類
    號列第6804.23.00.00-9 號，輸入規定為MP1 （即大陸物品
    有條件准許輸入），經被告查核結果，產地認屬為中國大陸
    ，系爭貨物核非屬經經濟部公告准許輸入之大陸物品，而認
    原告涉有虛報進口貨物產地，逃避管制之情事，依據海關緝
    私條例第37條第3 項轉據同條例第36條第1 項及第3 項規定
    ，處貨價1 倍之罰鍰新台幣（以下同）543,530 元（下稱系
    爭罰鍰），併沒入貨物。原告不服，申請復查，未獲變更，
    提起訴願亦遭決定駁回，遂向本院提起本件行政訴訟。
二、兩造聲明：
  (一)原告聲明求為判決：
    1.訴願決定、復查決定及原處分均撤銷。
    2.訴訟費用由被告負擔。
  (二)被告聲明求為判決：
    1.原告之訴駁回。
    2.訴訟費用由原告負擔。
三、兩造之爭點：被告以原告涉有虛報進口貨物產地，逃避管制
    情事，依海關緝私條例第37條第3項轉據同條例第36條第1項
    及第3 項規定，處貨價1 倍之系爭罰鍰，併沒入貨物，是否
    適法？
  (一)原告主張之理由：
    1.系爭扣案之貨品，是由原告自韓國進口，並非自大陸地區
      進口。
    2.查被告進口之CUT-OFF WHEEL FOR MENTAL，係以天然實為
      基材之高安全又適合各種用途之切割、研磨多用性產品，
      係原告自韓國發貨廠商NEW EASTERN CORP.所進口，並有
      原告與其所簽定之銷售合約書、該公司所出具之產地證明
      書（為我國駐韓代表認證之正本）、出口報單、PARKING
      & INVOICE、匯款水單等文件（原證一）。況查，原告亦
      提出系爭進口物品之製造廠商為SELL GRINDING IND. CO.
      （世一（音）研磨工業社）等相關資料，應已可認定系爭
      進口物品產地確實為韓國。
    3.又查，關於系爭貨品是否為韓國SELL GRINDING IND.CO.
      所製造，我國駐外單位查復提及：「NEW EASTERN CORP.確
      實係該社之客戶，其訂購合約書屬實」等語更可顯見系爭
      貨品確實自韓國進口已無疑義。
    4.按原告所提供之資料，及韓國製造工廠之口頭回覆，再再
      證明系爭貨品乃自韓國進口。惟被告及訴願機關仍執意以
      「然檢視該函復之照片，該社（指SELL GRINDING IND.
      CO. ）所包裝完成之貨品本身及其外箱均為韓文標示，標
      示有該社名稱、地址、電話、及傳真號碼，此與系爭來貨
      包裝外箱均為英文標示，並無標示公司名稱、地址、電話
      及傳真號碼，明顯不同，自無法證明系案貨物確保該社所
      生產製造」。被告徒以外部標示即予認定非該社製造顯有
      調查未迨之情。況其他案件之行政處分結果為何，蓋與本
      案無關，訴願機關以進口報單號碼AA/95/2482/0050之個
      案推論本案，實難甘服。
    5.查AA/95/2482/0050進口報單與本案並無任何關係，本案
      之貨品產地究為何處，應秉本案之相關證據認定之。是以
      ，原處分以與本案毫無相關之AA/95/2482/0050進口報單
      之認定，作為本案不利原告之認定，顯然違反「不當連結
      禁止原則」。縱被告於上一準備期日提出「海關查緝走私
      情報系統」所記載之資料，主張該AA/95/2482/0050進口
      報單之廠商似與原告有關，然被告最後並不願提出作為證
      據，請鈞院勿予審酌。縱其列為證據（假設語），亦與系
      爭貨物之產地毫無關聯，不生證據之關聯性，蓋系爭砂輪
      並非只有中國地區有在製造，其他國家亦有製造之技術，
      何以能以之前之進口產地之認定，即認定此次貨物產地與
      前次相同？
    6.被告以本案砂輪片中間標示獵豹圖樣與前
      AA/95/2482/0050進口報單之砂輪片中間標示獵豹圖樣相
      同，認定本案貨品來自中國，顯係誤認：
      (1)查係爭貨品上之「CHEETAH及獵豹」係一授權之商標，
        只要有取得該公司授權之廠商，均可使用，並非原告所
        專有，且授權亦有期限，本案而言，原告所獲授權期間
        係96年1月1日至97年12月31日。因此，萬順公司於95年
        間授權其他公司使用該商標，與原告又有何干？
      (2)再查，該砂輪片中間之標示，除部份字體之內容相同外
        ，其於關於文字字體、文字大小、圖樣大小、編排位置
        等均不相同，被告所言「相同」，顯與事實不符。
      (3)又，AA/95/2482/0050進口報單之砂輪片中間標示於右
        側部分有中文簡體字樣，惟本案中砂輪片中間標示獵豹
        圖樣並無中文簡體字樣。
    7.本案無證顯示系爭貨品來自中國，被告有裁量濫用之情。
      (1)查本案之貨品之產地是否來自於中國地區，綜觀本卷之
        相關資料，毫無任何與「中國」有關之要素，如何依據
        事證判斷本案貨品是來自於中國，洵毫無任何依據，明
        顯係屬裁量濫用。
      (2)又查，被告再以「世一公司之貨品標示是韓文」，本案
        貨品標示是「英文」，而認定本案並非是世一公司所出
        產。然被告既可透過外駐單位查詢，何不直接確認世一
        公司究有無系爭產品之出售或公司貨品之標示有無不同
        ，被告不思此途，徑僅以「包裝標示」不同，就認定並
        非世一公司所生產，實有可議。縱真非世一公司所生產
        （假設語），又何能認定系爭貨品之產地係「中國」？
        無論於原處分或訴願決定中均未見其說明，誠屬裁量濫
        用。
    8.被告亦違反「有利、不利」一併注意原則：
      (1)行政機關就該管行政程序，應於當事人有利、不利之情
        形一律注意。行政程序法第9條定有明文。
      (2)查原告為澄清系爭貨品之產地並非「中國」，而係「韓
        國」，於該行政程序期間提出銷售合約書、產地證明書
        、出口報單、匯款水單及世一研磨工業社之相關文件，
        藉以證明系爭貨品是來自於韓國，況被告之駐外單位亦
        有向世一研磨工業社求證，確實有係爭之買賣存在。然
        被告未採並未說明理由，顯對有利原告事實並未注意，
        而有違法。
    9.又查，被告以「關稅總局貨物產地認定委員會」之審議決
      議，認定系爭貨品來自中國，該委員會為被告之內部單位
      ，且究係基於何種理由認定中國大陸地區，系依據何種證
      據認定，原告均無所悉，實難就此表示意見。
  (二)被告主張之理由：
    1.按「報運貨物進口而有下列情事之一者，得視情節輕重，
      處以．．．：一、．．．。四、其他違法行為。」「有前
      2項情事之一而涉及逃避管制者，依前條第1項及第3項論
      處。」及「私運貨物進口．．．者，處貨價1倍至3倍之罰
      鍰。」「前2項私運貨物沒入之。」分別為海關緝私條例
      第37條第1、3項及第36條第1、3項所明定。本案原告涉有
      虛報貨物產地，逃避管制之違法行為已如前述，被告據以
      論處，於法洵無不合。
    2.查系案貨物貨上標示BRAND為「CHEETAH」，惟報單未見申
      報，另部分砂輪片標示貨名為GRINDING WHEEL，亦與報單
      申報之貨名不符，又經被告查驗結果，來貨內、外包裝及
      產品本身均未標示產地，不合外銷常理，產地存疑。據原
      告96 年5月14日說明書稱國外製造商為NEW EASTERN
      CORP. （卷1，附件2），惟據駐外單位96年6月1日查復以
      ：NEW EASTERN CORP.在韓未設工廠，砂輪片產品皆係請
      代工（OEM）工廠製造，「SHIN DONG CORP.」即為「NEW
      EASTERN CORP.」（卷2，附件1）。原告復於96年6月19日
      函以韓方因商業機密婉拒提供工廠之所在地為由，申請退
      運（卷1，附件3），嗣96年9月10日原告又以未列字號行
      政救濟聲明書，另提供國外製造工廠名稱為世一（音）研
      磨工業社（SEIL GRINDING WHEEL IND. CO.）（卷1，附
      件4）；再經駐外單位查復以：世一（音）研磨工業社為
      小型工廠，計有13名工作人員，生產之砂輪片基本原料來
      自中國，重要關鍵原料則產自韓國。該社產品課長告稱「
      NEW EASTERN CORP.（信東）」確實係該社客戶，其訂購
      合約書屬實等語（卷2，附件2）。惟查核駐外單位函附照
      片，該社包裝完成之貨品本身及其外箱均為韓文標示，且
      標示有該社公司名稱、地址、電話及傳真號碼（卷2，附
      件2；卷2，附件2-1），與系案貨物本身及包裝外箱均為
      英文標示，且無標示公司名稱、地址、電話及傳真號碼（
      卷1，附件5）明顯不同，據此，系案貨物顯非該社所產製
      之貨品。且查另案公司於95年5月29日向被告報運進口韓
      國製FLAT GRINDING WHEEL乙批（報單第AA/95/2482/0050
      號）（卷2，附件3），貨物包裝外觀與本案雷同，英文同
      樣標示BRAND"CHEETAH"及「MANUFACTURED UNDER
      TECHNICAL SUPERVISION OF JAPAN」字樣（卷2，附件4）
      ，該另案之國外賣方申報為「SHIN DONG CORP」，經駐外
      單位證實SHIN DONG CORP即是NEW EASTERN CORP，亦即本
      件系爭貨物與另案貨物，其國外賣方均相同，該另案貨物
      涉有虛報產地，逃避管制情事，並於96年9月18日處分確
      定（卷2，附件5）。
    3.綜上，被告爰依行為時一「進口貨物原產地認定標準參考
      事項」第8點認定產地為中國大陸。且為期慎重，被告復
      檢樣送請行為時財政部關稅總局進口貨物原產地認定委員
      會鑑定，經該委員會審議決議維持被告認定產地為中國大
      陸（卷2，附件7）。本案虛報進口貨物產地，逃避管制之
      違章事實，足堪認定，被告依首揭法條論處，洵無違誤。
    理  由
一、按「報運貨物進口而有下列情事之一者，得視情節輕重，處
    以所漏進口稅額2 倍至5 倍之罰鍰，或沒入或併沒入其貨物
    ：一虛報所運貨物之名稱、數量或重量。二虛報所運貨物之
    品質、價值或規格。三繳驗偽造、變造或不實之發票或憑證
    。四其他違法行為。」、「有前2 項情事之一而涉及逃避管
    制者，依前條第1 項及第3 項論處。」、「私運貨物進口．
    ．．．者，處貨價1 倍至3 倍之罰鍰。」、「前2 項私運貨
    物沒入之。」分別為海關緝私條例第37條第1 項、第3 項、
    第36條第1 項、第3 項所明定。又進口非屬「臺灣地區與大
    陸地區貿易許可辦法」第7 條規定准許輸入之大陸地區物品
    者，即構成進口禁止輸入之物品而涉及逃避管制之違法行為
    。
二、查原告委由勝發公司於96年5 月2 日向被告報運進口韓國產
    製系爭貨物乙批，歸列貨品分類號列第6804.23.00. 00-9號
    ，輸入規定為MP1 （即大陸物品有條件准許輸入），經被告
    查核結果，產地認屬為中國大陸，系爭貨物核非屬經經濟部
    公告准許輸入之大陸物品，而認原告涉有虛報進口貨物產地
    ，逃避管制之情事，依據海關緝私條例第37條第3 項轉據同
    條例第36條第1 項及第3 項規定，處貨價1 倍之罰鍰新台幣
    （以下同）543,530 元（下稱系爭罰鍰），併沒入貨物。原
    告不服，申請復查，未獲變更，提起訴願亦遭決定駁回，遂
    向本院提起本件行政訴訟。兩造主張之事實、理由及陳述，
    有如上述整理，雙方主要爭執在：被告以原告涉有虛報進口
    貨物產地，逃避管制情事，依海關緝私條例第37條第3 項轉
    據同條例第36條第1 項及第3 項規定，處貨價1 倍之系爭罰
    鍰，併沒入貨物，是否適法？
三、經查：
  (一)系爭進口貨物是否涉及虛報產地等情事，係以原申報者與實
    際進口貨物之現狀為調查之對象。查系爭貨物原經電腦核定
    通關方式為C1（免審免驗），經被告機關更改通關方式為C3
    （貨物查驗通關）查驗後，原告於96 年5月14日說明書，先
    稱國外製造商為NEW EASTERN CORP. 等語（見原處分卷1 第
    6 頁）。然經被告以96年5 月18日基普機字第0961015003號
    函請我駐韓國釜山辦事處查證，經該處以96年6 月1 日釜山
    字第09600001830 號函復略以：「NEW EASTERN CORP. 在韓
    未設工廠，砂輪片產品皆係請代工（OEM ）工廠製造，『
    SHIN DONG CORP. 』即為『NEW EASTERN CORP. 』等語。」
    有該函覆附原處分卷2 第1 頁足稽，足知所提系爭貨物係由
    韓國「NEW EASTERN CORP. 」所生產即屬不實。
  (二)嗣原告復於96年9 月10日以行政救濟聲明書，主張檢附之國
    外製造工廠名稱為世一（音）研磨工業社（SEIL GRINDING
    WHEEL IND.CO. ）等語（見原處分卷1 第15頁）。惟經被告
    再函請駐釜山辦事處查證「世一（音）研磨工業社（SEIL
    GRINDING WHEEL IND.CO.）」是否確實在韓國設廠生產系案
    貨物？嗣經該處函復略以：「經查其為小型工廠．．．，該
    社產品課長金慶泰告稱，．．．『NEW EASTERN CORP. （信
    東）』確實係該社客戶，其訂購合約書屬實等語。」（見原
    處分卷2 第2 頁以下）；又經檢視駐外單位函覆所附照片，
    世一（音）研磨工業社包裝完成之貨品本身及其外箱均為韓
    文標示，標示該社名稱、地址、電話及傳真號碼，與系爭貨
    物英文外箱標示明顯不同，並無公司名稱、地址、電話及傳
    真號碼之標示，此對照原處分卷2 第11 及16 頁之照片影本
    自明，亦無法證實系爭貨物確由世一（音）研磨工業社所生
    產製造。原告主張國際貿易上不用韓文標示，標示不一致是
    正常情形等語，雖經其於準備程序表明會提出證明，但迄言
    詞辯論時仍未提出證明以實其說，即難謂有據。
  (三)再者，被告機關查得與本件系爭貨物相同之另案貨物（進口
    報單號碼：第AA/95/2482/0050 號），其貨物包裝外觀與本
    件系爭來貨近似，英文同樣標示BRAND 「CHEETAH 」及「
    MANUFACTURED UNDER TECHNICAL SUPERVISION OF JAPAN 」
    字樣，而該另案之國外賣方亦申報為「SHIN NONG CORP」，
    然經駐外單位證實「SHIN DONG CORP.」即是「NEW EASTERN
    CORP. 」，亦即本件系爭貨物與另案貨物，其國外賣方均屬
    相同，且該另案貨物因涉有虛報進口貨物產地，逃避管制之
    違章事實，業經被告機關並於96年9 月18日處分認定該案貨
    物來自大陸地區確定在案，另有該處分書附本院卷第58頁足
    稽；又經查，系爭貨物標示之圖示及另案貨物之標示，經提
    示兩造比較，砂輪片中間「獵豹圖樣」及「CHEETAH 」字樣
    主體之整體觀察確屬相同，復為原告所不爭執，縱其餘非主
    體部分仍屬有別，並不足影響系爭貨物與另案貨物係以「獵
    豹圖樣」及「CHEETAH 」之標示為主要區別特徵之設計。原
    告主張本件被告違反不當聯結禁止之原則，容有誤會，無法
    採取。
  (四)末查，被告為求慎重，復檢樣送請原產地認定委員會鑑定，
    經該委員會96年11月14日第23次會議鑑定結果，綜合研判認
    來貨原產地為中國大陸，亦有財政部關稅總局96年11月16日
    台總局認字第0961023774號函附原處分卷2 第23頁以下足佐
    ，自堪認系爭貨物非產製韓國，而係產自大陸地區。又本件
    原告既申報進口系爭貨物，對於貨物之產地依法負有事先確
    實查證之義務，以便據實申報，以免觸法受罰，並維護其權
    益，藉以防止進口管制物品之情事發生。然原告未能事先防
    範，發生所申報之系爭貨物產地與實際查證之產地不合，致
    發生未據實申報，虛報產地，逃避管制之情事，其行為縱非
    故意，亦難謂無難辭其咎之過失責任，被告因而據以依法論
    處，自屬有據。
四、綜上，原告所訴委無足採，從而被告以原告申報進口系爭貨
    物之原產地為韓國，而實際產地為中國大陸產製，構成虛報
    進口貨物產地，涉及逃避管制之違章，尚難謂無過失，自應
    受罰，審酌原告違章情節，乃依首揭規定，處以貨價1 倍之
    系爭罰鍰，併沒入貨物，並無違誤，復查及訴願決定予以維
    持，亦無不合。原告徒執前詞，訴請撤銷，為無理由，應予
    駁回。
五、本件判決基礎已經明確，兩造其餘主張或陳述，與判決結果
    無影響，不再一一論述。
據上論結，本件原告之訴為無理由，爰依行政訴訟法第98條第1
項前段，判決如主文。
中    華    民    國    98    年    4   月    30      日
            臺北高等行政法院第六庭
                            審判長法  官  闕  銘  富
                                  法  官  林  育  如
                                  法  官  陳  鴻  斌
上為正本係照原本作成。
如不服本判決，應於送達後20日內，向本院提出上訴狀並表明上
訴理由，如於本判決宣示後送達前提起上訴者，應於判決送達後
20日內補提上訴理由書（須按他造人數附繕本）。
中    華    民    國    98    年    4   月    30      日
                                  書記官  陳  清  容


司法院資訊處製作；財團法人民間司法改革基金會備份。
